最　高　行　政　法　院　裁　定
　　　　　　　　　　　　　94年度裁字第01068號
抗　告　人　江支川即寶田瓦斯器具企業社
上列抗告人因與相對人桃園縣政府間工商登記事件，對於中華民
國91年12月19日臺北高等行政法院91年度訴字第2884號裁定提起
抗告，本院裁定如下︰
　　主  文
抗告駁回。
抗告訴訟費用由抗告人負擔。
　　理  由
一、按抗告法院認抗告為不合法或無理由者，應為駁回抗告之裁
    定。次按提起撤銷訴訟，須以經過訴願為其前提，其未經過
    訴願程序，遽行提起行政訴訟，自非法之所許，此觀行政訴
    訟法第4條第1項規定甚明，而上開規定，於提起課予義務訴
    訟，亦準用之。又按當事人就已起訴之事件，於訴訟繫屬中
    更行起訴者，行政法院應以裁定駁回之，為行政訴訟法第1
    07條第1項第7款所明定。
二、本件抗告意旨略謂：(一)、相對人本應依訴願意旨祇就請求撤
    銷陳賜宗之設立商號登記為准否之處分，卻違法反就抗告人
    之原有商號登記撤銷，另為回復陳賜宗先已取得之商號登記
    之處分。因此抗告人於91．12．17提起第3次訴願，請求撤
    銷其曾所取得之商號登記，因情事變更乃於91．12．25提出
    準備書狀，將訴之聲明變更為請求：撤銷陳賜宗回復原有因
    變更取得之商號登記。迨至92．6．24訴願決定：請求撤銷
    陳賜宗因變更取得商號名義部分訴願駁回。撤銷抗告人之原
    有商號登記部分之處分撤銷。但於訴願決定書中肯定抗告人
    擁有之寶田商號已被拍定，其營利事業登記證與實際權利狀
    態不符，相對人或公告註銷其登記，或可將「寶田瓦斯器具
    企業社」變更登記其負責人為陳賜宗予以公告公示，無須由
    相對人另為處分云云。非法之表示，應屬無效。(二)、相對人
    依據訴願決定無效之指示，遂以92．7．16府建登字第09201
    62339號函非法公告註銷抗告人機關商登字第00070165號營
    利事業登記證，當屬無效之處分。惟因情事又變更，抗告人
    即於92．7．28（第1次開庭期日）提出準備書狀，將追加變
    更聲明：相對人應將註銷抗告人營利事業登記證之處分撤銷
    ，並回復原有營利事業登記證，曾已為變更訴之聲明部分並
    予維持聲明。(三)、按本件之訴訟係經3次訴願，而為1次起訴
    （91訴288 4）、2次準備書狀變更聲明而已。法院擅將初次
    準備書狀分案為獨立之訴（92訴1573），不為開庭。第2次
    準備書狀亦指為就同一事件以變更訴訟方式更行提起行政訴
    訟。終將起訴狀及第2次準備書狀合併辯論，以裁定駁回抗
    告人之訴。其將一訴擅分為3部分，僅就兩部分抽出處理，
    即已違背審判程序。又本3次書狀既然係道地之一件訴訟，
    應以一案審理，更應以判決處理始合。其竟將案分割為破碎
    處理，顯然違背程序，所為裁定違法甚明。(四)、再按獨資之
    商號，與人之姓名權同屬人格權係屬專屬權，不得為強制執
    行之標的，司法院早有釋示。執行法院先以囑託函囑相對人
    將抗告人商號變更為拍定人名義，但嗣經執行法院以85執
    376 號於89．4．25裁定駁回陳賜宗以強制執行程序移轉登
    記商號專用權之聲請。即相對人先第一次以執行法官之囑託
    將抗告人之商號變更為陳賜宗名義已屬運法，且經訴願後自
    動撤銷，自不得重復為違法處分。其得以裁判強制變更者，
    如陳賜宗曾以82訴141號訴求江文川撤銷「寶田」商號。但
    經83再易17號改判撤銷原判決，相對人一再為撤銷抗告人之
    商號登記顯屬違法。(五)、按依85執字第736號裁定指：商號
    之拍定，不妨礙拍定人得持該證明請求主管機關聲請核發營
    利事業登記證之權利，法院無從依強制執行程序處理該商號
    專用權之移轉登記等語。可證相對人依經濟部之命令，將抗
    告人所有之寶田商號登記為移轉變更，或准陳賜宗設立而撤
    銷抗告人商號登記均屬違法。其單純由自己申請設立商號登
    記，即遲於抗告人之營利事業登記，違背商業登記法第28條
    第1項之規定，自不得准許以抗告人之商號設立登記。何況
    陳賜宗係「寶田工業股份有限公司之負責人，如於桃園縣下
    設工分公司或直營零售，亦應使用該公司分公司或零售部即
    足，相對人竟准予設立與抗告人商號相同之營業登記顯然違
    法等語。
三、本院經核：抗告人就相對人92年7月16日府建登字第0920162
    3391號公告，並未經提起訴願，此經相對人訴訟代理人於言
    詞辯論期日陳述在卷可稽，再以抗告人上開92年7月16日府
    建登字第09201623391號公告，係在92年7月16日作成，但抗
    告人在同年月28日即為本件訴之變更，在短短10天之內，殊
    不可能完成訴願審議程序，顯見抗告人提起本件訴之變更之
    新訴時，未經訴願前置程序，抗告人雖於準備程序陳稱已提
    行政訴訟，並指係本院92年訴字第1573號案，惟查該案係包
    括相對人91年11月19日府建登字第0910233232號函等函之不
    服，且係於92年4月11日起訴，此有起訴狀影本附於原審內
    卷可稽，自不可能係包括92年7月16日府建登字第092016233
    91號公告而提起上開原審法院92年訴字第1573號案行政訴訟
    ，抗告人所述顯非可採。本件所涉尚未經過合法之訴願程序
    ，前揭開說明，其起訴難認為合法，應予駁回。又抗告人變
    更新訴係請求判決命「相對人91年11月19日府建登字第0910
    233232號函准予陳賜宗以變更登記方式補發桃商登字第0891
    4602號營利事業登記證之處分及訴願決定均應予撤銷。」亦
    即就相對人91年11月19日府建登字第0910233232號函及經濟
    部訴願會92年6月24日經訴字第0920626211320號訴願決定書
    駁回訴願之部分循序提起訴願、行政訴訟，惟查抗告人不服
    相對人91年11月19日府建登字第0910233232號函准予陳賜宗
    以變更登記方式補發桃商登字第08914602號營利事業登記證
    之處分，業已於92年4月11日提起行政訴訟時包括在內，此
    有上開92年4月11日之起訴狀訴之聲明影本附於可稽，現編
    為原審法院92年訴字第1573號案，亦有該案卷封面影本附於
    原審卷可查，該92年訴字第1573號案現在原審法院繫屬中，
    尚未終結。抗告人復於92年7月28日就同一事件以變更訴訟
    方式更行提起行政訴訟，顯係就已起訴之事件，於訴訟繫屬
    中，更行起訴，依首開說明，非法所許，抗告人之訴，難謂
    合法，應予駁回為由，裁定駁回抗告人在原審之訴。揆諸前
    開說明，認事用法均妥適，並無違誤，抗告意旨指摘原裁定
    違誤之詞，尚難認有理由，應予駁回。
四、依行政訴訟法第104條、民事訴訟法第95條、第78條，裁定
    如主文。
中    華    民    國    94    年    6    月    9      日
                  第四庭審判長法  官　徐　樹　海
                              法  官　高　啟　燦
                              法  官　吳　錦　龍
                              法  官　黃　合　文
                              法  官　林  茂  權
以  上  正  本  證  明  與  原  本  無  異
中    華    民    國    94    年    6    月    9      日
　　　　　　　　　　　　　　　書記官　蘇　金　全
